【裁判字號】    88,勞簡上,39
【裁判日期】    891222
【裁判案由】    給付違約金
【裁判全文】
臺灣臺北地方法院民事判決  八十八年度勞簡上字第三九號
    上  訴  人  新光人壽保險股份有限公司
    法定代理人  甲○○
    訴訟代理人  丙○○
                丁○○
    被上  訴人  乙○○
右當事人間請求給付違約金事件，上訴人對於中華民國八十八年九月二十三日本院台
北簡易庭八十八年度北勞簡字第八二號第一審判決提起上訴，本院判決如左：
    主      文
原判決關於駁回上訴人後開第二項之訴部分，並訴訟費用之裁判廢棄。
被上訴人應給付上訴人新台幣壹拾伍萬伍仟元，及自民國八十七年十一月二十日起至
清償日止，按年息百分之五計算之利息。
其餘上訴駁回。
第一、二審訴訟費用由被上訴人負擔三分之一，餘由上訴人負擔。
    事      實
甲、上訴人方面：
  一、聲明：
  （一）原判決廢棄。
  （二）被上訴人應給付上訴人新台幣（下同）四十六萬五千元，及自民國（下同）
        八十七年十一月二十日起至清償日止，按年息百分之五計算之利息。
  二、陳述：除與原判決記載相同者，茲引用之外，補稱：
  （一）被上訴人於聘僱期間內，竟未履行其應盡義務，自八十六年七月起至十二月
        止連續六個月招攬業績總和未達標準（依規定須達成FYC二十四萬元，而被
        上訴人FYC僅十三萬零九百十五元），違反展業區經理聘約書第四條第三項
        及展業區經理管理規章第三條之約定，故上訴人依約不另行發函通知，而終
        止展業區經理聘約書並自動改聘被上訴人為展業代表。
  （二）次查，依「新二階展業區經理聘任合約書」第五條第三項之約定，若可歸責
        被上訴人之事由終止本約時，應賠償上訴人之損失金額以被上訴人服務期間
        已領月保證薪資之百分之五十為違約金，故被上訴人應給付上訴人已領保證
        底薪九十三萬元之百分之五十即四十六萬五千元。
  （三）再查，上訴人改聘被上訴人為展業代表後，自八十七年一月起至八十七年五
        月止被上訴人均未向上訴人提交可承保之新業績，依展業代表聘約書第四條
        第二項、第五條之約定及業務員管理規定第二十條丙之規定，該展業代表聘
        約書即行終止，無庸以書面通知。
  三、證據：除援用第一審所提之證據外，補提展業區經理聘約書、管理規章、新二
      階展業區經理聘任合約書、展業代表聘約書、業務員管理規定、保障底薪及佣
      金表各一份為證。
乙、被上訴人方面：
  一、聲明：駁回上訴。
  二、陳述：除與原判決記載相同者，茲引用之外，補稱：
  （一）解釋意思表示，應探求當事人之真意，不得拘泥於所用之辭句，民法第九十
        八條定有明文。本件兩造於八十五年五月十日簽訂之服務合約書共有三份，
        依其內容被上訴人於任職三年之期間，若未達區經理A條件者，自動改聘為
        區經理B，其報酬亦隨之變動至相等之數，變更改聘為區經理B後，於下一次
        六個月之期間達到區經理A條件者，則變更改聘為區經理，報酬亦調整之。
        區經理B未達上述區經理B條件者，則公司通知改聘為展業代表。
  （二）被上訴人於八十六年一月至六月責任額未達區經理A之標準，已由上訴人於
        八十六年七月將被上訴人改聘為區經理B，報酬亦隨之調整。
  （三）八十六年十二月被上訴人責任額未達區經理B之標準，已由上訴人於八十七
        年一月改聘為展業代表，報酬亦隨之調整。非如上訴人之上訴意旨所稱，雙
        方已終止合約。可見被上訴人並未違反雙方契約之約定，上訴人請求違約金
        ，顯無理由。
  三、證據：援用第一審所提之證據。
    理      由
一、上訴人起訴主張，被上訴人與其簽訂展業區經理契約，由被上訴人擔任上訴人之
    展業區經理，期間自八十五年五月十日至八十八年五月十日止，上訴人並已依約
    給付保證底薪計九十三萬元，被上訴人於聘僱期間內，自八十六年七月起至十二
    月止連續六個月招攬業績總和未達標準二十四萬元，違反展業區經理聘約書第四
    條第三項及展業區經理管理規章第三條之約定，上訴人依約終止展業區經理聘約
    書並自動改聘被上訴人為展業代表，依「新二階展業區經理聘任合約書」第五條
    第三項之約定，被上訴人應賠償上訴人前開保證底薪之二分之一即四十六萬五千
    元等情；被上訴人則以，八十六年十二月被上訴人責任額未達區經理B之標準，
    已由上訴人於八十七年一月改聘為展業代表，報酬亦隨之調整，非如上訴人所稱
    ，雙方已終止合約，則被上訴人並未違反雙方契約之約定等語，資為抗辯。
二、上訴人主張，被上訴人與其簽訂展業區經理契約，由被上訴人擔任上訴人之展業
    區經理，期間自八十五年五月十日至八十八年五月十日止，上訴人並已給付保證
    底薪計新台幣（下同）九十三萬元，被上訴人自八十六年七月起至十二月止連續
    六個月招攬業績總和未達標準二十四萬元，上訴人於八十七年一月改聘被上訴人
    為展業代表，又自八十七年一月起至八十七年五月止被上訴人均未向上訴人提交
    可承保之新業績，依展業代表聘約書第四條第二項、第五條之約定及業務員管理
    規定第二十條丙之規定，該展業代表聘約書即行終止之事實，業據其提出展業區
    經理聘約書、管理規章、展業代表聘約書、業務員管理規定、保障底薪及佣金表
    各一份為證，復為被上訴人所不爭執，堪信為真實。
三、查依兩造所簽訂「新二階展業區經理聘任合約書」第五條第三項之約定：「合約
    期間未滿，若乙方（即被上訴人）提前或可歸責乙方事由終止本約時，．．乙方
    應賠償甲方（即上訴人）應賠償之損失金額，以乙方服務期間已領的月保證薪總
    金額之百分之五十為違約金。」又依兩造展業區經理聘約書第四條第三項、第四
    項分別約定：「展業區經理不能符合本聘約書附表之管理規章之要求時，公司
    得終止本聘約或改聘之。」「展業代表聘約終止時展業區經理聘約將自動終止」
    本件被上訴人於八十六年一月至六月責任額未達區經理A之標準，已由上訴人於
    八十六年七月將被上訴人改聘為區經理B，嗣於八十六年十二月被上訴人責任額
    未達區經理B之標準，已由上訴人於八十七年一月改聘為展業代表，又因被上訴
    人自八十七年一月起至八十七年五月止未向上訴人提交可承保之新業績，依展業
    代表聘約書第四條第二項、第五條之約定及業務員管理規定第二十條丙之規定，
    該展業代表聘約書即行終止，為兩造所不爭，則其展業區經理聘約依聘約書第四
    條第四項約定，即自動終止。
四、按當事人得約定債務人不履行債務時，應支付違約金，違約金，除當事人另有規
    定外，視為因不履行而生損害之賠償總額；債務已為一部履行者，法院得比照債
    權人因一部履行所受之利益，減少違約金，民法第二百五十條、第二百五十一條
    分別定有明文。本件兩造展業區經理聘任合約書既係於原定期間屆滿前，因可歸
    責被上訴人之事由終止，則依前開新二階展業區經理聘任合約書第五條第三項之
    約定，被上訴人應賠償上訴人違約金。本院審酌被上訴人於契約終止時已任職達
    契約約定期間之三分之二，依前揭規定，被上訴人應賠償之違約金應以原約定違
    約金之三分之一為當，是本件被上訴人應賠償之違約金為十五萬五千元（930000
    ×50﹪×1/3）。
五、綜上，上訴人本於新二階展業區經理聘任合約書第五條第三項之約定，請求被上
    訴人給付違約金十五萬五千元，及自訴狀繕本送達翌日即八十七年十一月二十日
    起至清償日止，按年息百分之五計算之利息，洵屬有據，應予准許。其餘超過部
    分，則無理由，應予駁回。原審就上開應准許部分，為上訴人敗訴之判決，尚有
    未洽，上訴意旨求與廢棄改判，為有理由，爰由本院予以廢棄改判如主文第二項
    所示。至於上訴人請求不應准許部分，原判決為上訴人敗訴之判決，經核於法並
    無不合，上訴意旨求予廢棄改判，為無理由，應駁回其上訴。
六、結論：本件上訴為一部有理由，一部無理由，依民事訴訟法第四百三十六條之一
    第三項、第四百五十條、第四百四十九條第一項、第七十九條但書，判決如主文
    。
中      華      民      國    八十九    年     十二     月    二十二    日
                                      民事第三庭審判長法官  陳邦豪
                                                      法官  李維心
右為正本係照原本作成                                  法官  詹文馨
本判決不得上訴
中      華      民      國    八十九    年     十二     月    二十二    日
                                                      法院書記官  劉寶鈴


司法院資訊處製作；財團法人民間司法改革基金會備份。
